臺灣高等法院刑事判決　　　　　　　　94年度上易字第1298號
上　訴　人　臺灣板橋地方法院檢察署檢察官
上　訴　人
即　被　告　乙○○
選任辯護人　羅瑩雪律師
上列上訴人因被告過失傷害案件，不服臺灣板橋地方法院94年度
易字第435號，中華民國94年6月10日第一審判決（起訴案號：臺
灣板橋地方法院檢察署94年度偵字第4124號），提起上訴，本院
判決如下：
    主  文
原判決撤銷。
乙○○從事業務之人，因業務上之過失傷害人致重傷，處有期徒
刑月，如易科罰金，以佰元折算壹日。
    事  實
一、乙○○受僱於萬達工程有限公司（以下簡稱萬達公司，設於
    臺北縣三重市○○路○段四十五號九樓）。萬達公司自民國
    九十三年三月起，承包臺北縣新莊市○○路與民安街口之捷
    運新莊線工地之部分工程，乃指派起重機操作人員阮憲俞及
    賴建榮二人，在工地現場專責操作大型門型走行固定式吊車
    起重機具（簡稱門型吊車），乙○○則依萬達公司之指示，
    擔任工作井下方之小型吊車操作人員及門型吊車之吊掛助手
    ，負責於操作人員操作門型吊車之際，告知吊掛、運轉位置
    ，惟如人手不足，亦親自操作門型吊車，為從事業務之人。
    九十三年五月十一日上午九時許，萬達公司所屬之上開兩名
    門型吊車專責人員因故請假未到，乙○○受萬達公司派駐現
    場總領班甲○○之指示，以無線遙控器操作門型吊車吊運環
    片導塊等材料，其於操作門型吊車時，應注意吊車前方之狀
    況，禁止人員進入有發生碰撞危害之虞之作業範圍，注意周
    遭人員安全，以避免人員閃避不及而發生工安意外，而依當
    時之情形並無不能注意之情事，竟於操作門型吊車吊運電線
    乙捆至工地第二開口處之際，疏未注意到門型吊車移動之軌
    道旁，有臺灣伸和化工股份有限公司所僱用之勞工丙○○，
    因背對吊車軌道站立環片導塊前擦拭之強力膠（軌道與環片
    導塊間距離約八十公分），專注工作，致疏未注意吊車上之
    閃光警示燈及吊車警報器之警報聲，亦有過失，而閃避不及
    ，遭門型吊車前端擋板撞擊而倒地，左小腿遭捲入而卡在吊
    車擋板及固定軌道之壓板間，乙○○經其他工人喊叫通知始
    知出事，立即煞停吊車，前往察看，並由甲○○去電呼叫救
    護車。嗣乙○○以活動扳手拆卸吊車鋼板及消防隊救護人員
    使用救助臂，丙○○始脫困救出送醫救治，惟其左下肢因嚴
    重壓砸傷、足踝小腿撕脫傷、跟嫬片狀骨折、皮膚組織壞死
    缺損感染致左足無法著力行走、關節活動嚴重受影響，左腳
    之運動機能喪失，受有毀敗一肢機能之重傷害。
二、案經被害人丙○○訴由臺北縣政府警察局新莊分局報請臺灣
    板橋地方法院檢察署檢察官偵查起訴。
    理  由
一、認定犯罪事實所憑證據和理由：
    (一)關於上訴人即被告乙○○擔任萬達公司於本件工地之起重
      機吊掛操作及助手業務，為從事業之人，及事發當日，被
      告經總領班甲○○指示，操作吊車吊運電線時，吊車前端
      擋板撞擊告訴人丙○○，致告訴人左腳遭捲入，卡在吊車
      前端擋板及固定軌道之壓板間，使告訴人受有如事實欄第
      一項所載之重傷害等情，業據被告自白在卷，萬達公司在
      工地現場之總領班甲○○於本院亦到庭證述在卷（見本院
      九十四年十月二十六日審判筆錄），告訴人左腳因而受有
      傷害，並遺有顯著功能障礙，為刑法第十條第四項第四款
      所謂之毀敗一肢之功能，有亞東紀念醫院出具之診斷證明
      書三紙、告訴人提出之肢障身心障礙手冊附卷及勞工保險
      殘廢診斷書可稽（見偵他字卷第二十八頁、第三十頁、第
      四十頁、原審卷第二十八頁）。
    (二)關於告訴人係背對吊車行進方向進行工作，而遭吊車撞擊
      之事實：
      1.查本件門型吊車軌道與環型導塊間約八十公分，此為被
        告所自承，並有其於本院提出之現場照片四張可佐。
      2.告訴人稱當時其背對軌道站立於環片導塊前擦拭強力膠
        一節，據證人甲○○於本院稱，告訴人左腳卡到後，屁
        股著地、刷子在軌道與所吊的環片中間，杓子旁有手套
        兩隻，形狀是剛脫下來的樣子等語（見本院九十四年十
        月二十六日審判筆錄），是告訴人係在工作中，遭吊車
        撞擊，故刷子始掉於地上，從而告訴人此節所言，即屬
        可信。
      3.軌道與環型導塊間相距既有八十公分，因以手刷膠，手
        臂須彎曲，手腕須左右移動，告訴人刷膠時，如站於軌
        道上，距離顯然過遠，不利工作，是告訴人係站立於導
        塊及軌道間工作，應可認定。
      4.告訴人雖站立於軌道及導塊間，惟其身體與導塊間如過
        於接近，亦不利手臂及手腕之運轉，故須與導塊保持一
        定之距離，致身體與軌道之距離縮短。從而吊車朝告訴
        人方向移動時，告訴人背對並靠近軌道，即無不合事理
        之處。
      5.綜上所述，告訴人係背對吊車行進方向工作，而遭吊車
        撞擊，即堪認定。
    (三)關於告訴人所受傷害係因被告過失所致及告訴人與有過失
      等事實：
      1.查固定式起重機（參諸起重升降機具安全規則第二章之
        規定，並包含走行固定式起重機），為勞工安全衛生法
        第八條第一項所稱之危險性機械，此參同法施行細則第
        十一條第一款之規定即明，操作人員操作此種具有危險
        性機械，本應注意避免人員進入有發生碰撞危害之虞之
        作業範圍，以維護人員安全，防止工安意外。雖勞工主
        管機關依勞工安全衛生法第五條規定，訂定「起重升降
        機具安全規則」，規範雇主就此類機具設置、使用、檢
        修、維護等相關事項應負之義務，未就操作人員應負如
        何義務加以規範，操作人員之注意義務仍不因而稍減。
      2.據證人甲○○於本院證稱，告訴人左腳被壓處，與被告
        遙控操作處，中間隔著東西（依證人當庭所繪，係指環
        型導塊），看不到對面等語（見本院九十四年十月二十
        六日審判筆錄），固可認定被告當時並未看到告訴人，
        然操作吊車時，應注意避免人員進入有發生碰撞危害之
        虞之作業範圍，既為被告義務，縱使在視線阻隔之情形
        下，如何察覺有人在吊車行進路線，仍為被告應克服之
        困難，如央人代為探看，或尋找視野良好之適當位置遙
        控吊車行進等，均為可採行之法，被告能注意而未注意
        ，致生本件事故，即有過失，且與告訴人所受重傷害間
        有因果關係。
      3.又事故發生前，吊車之閃光警示燈及警報器均正常運作
        ，業據證人甲○○於本院審判時證述明確，告訴人自稱
        未注意警示燈之閃光及警報器之鳴叫，應係專注工作之
        故，其因而遭吊車撞擊，亦有過失，惟被告之過失責任
        並不因而解免。
    (四)綜上所述，被告犯行應堪認定。
二、對於被告辯解的判斷：
    被告雖辯以本件事故全係告訴人之過失所致，惟據前揭說明
    ，其所為辯解，尚無從採信。
三、論罪的理由：
　　被告所為，係犯刑法第二百八十四條第二項後段之業務過失
    致重傷罪。
四、撤銷改判的理由：
　　(一)原審認定被告業務過失致重傷罪成立，固非無見，惟疏未
      認定告訴人與有過失，尚有未洽，被告上訴指摘及此，為
      有理由。檢察官上訴指摘原判決量刑過輕，則無理由。原
      判決既有可議，要屬無可維持，應由本院將原判決撤銷改
      判。
    (二)爰審酌被告並無前科，有本院被告全國前案紀錄表在卷可
      稽，其因一時疏失而犯本罪，惡性非重，惟未與告訴人達
      成民事和解，及告訴人亦與有過失，並衡酌被告之犯罪手
      段、所生危害等一切情狀，量處被告有期徒刑三月，並諭
      知如易科罰金以三百元折算一日之標準。
五、適用的法律：
    (一)刑事訴訟法第三百六十九條第一項前段、第三百六十四條
      、第二百九十九條第一項前段。
    (二)刑法第二百八十四條第二項後段、第四十一條第一項前段
      。
    (三) 罰金罰鍰提高標準條例第一條前段、第二條。
本案經檢察官柯麗鈴到庭執行職務。
中　　華　　民　　國　九十四　年　  十一　月　　九　　日
　　　　　　　　　刑事第十六庭審判長法  官  曾德水
                                    法  官  廖紋妤
                                    法  官  范清銘
上正本證明與原本無異。
不得上訴。
                                    書記官  吳金來
中　　華　　民　　國　九十四　年　  十一　月　　九　　日
附錄本件論罪科刑所用法條全文
刑法第284條
因過失傷害人者，處六月以下有期徒刑、拘役或五百元以下罰金
，致重傷者，處一年以下有期徒刑、拘役或五百元以下罰金。
從事業務之人，因業務上之過失傷害人者，處一年以下有期徒刑
、拘役或一千元以下罰金，致重傷者，處三年以下有期徒刑、拘
役或二千元以下罰金。
